【裁判字號】    89,上易,791
【裁判日期】    890705
【裁判案由】    詐欺
【裁判全文】
臺灣高等法院高雄分院刑事判決          八十九年度上易字第七九一號
    上訴人
    即被告  丙○○
右上訴人因被告詐欺案件，不服臺灣高雄地方法院八十八年度易字第五一九八號，中
華民國八十九年二月二十三日第一審判決（起訴案號：臺灣高雄地方法院檢察署八十
八年度偵字第九二九七號），提起上訴，本院判決如左：
      主      文
上訴駁回。
      事實及理由
一、本案經本院審理結果，認為第一審判決認事用法及量刑均無不當，應予維持，並
    引用第一審判決書記載之事實、證據及理由。（如附件）
二、被告丙○○於偵訊、原審審理、本院調查中均承認曾向告訴人乙○○收取土地使
    用費及果樹賠償金之事實，且告訴人簡萬生亦指證綦詳。被告辯稱：伊不知道一
    一五七之一號土地已經賣給李敏男，知道以後，有協調李敏男讓告訴人通過使用
    ，伊沒有詐欺之故意云云。惟查：被告歷次偵審及本院審理中，供稱知悉上開土
    地非其所有，卻向告訴人稱上開土地為其所有等語，且有證人梁基南在原審調查
 時之證言可稽。而證人即一一五七之一號土地所有人李敏男亦於原審證稱伊並無
    授權被告去談承租事宜，亦無答應告訴人使用等語。此外復有被告與告訴人所簽
    訂土地使用同意書一紙，並有土地登記謄本三張，土地複丈圖一紙在卷可佐。另
    被告聲請傳訊證人簡權寶，因被告罪證已很甲確，詳如前述，自無另行傳訊之必
    要，併予甲。綜上，被告甲知無系爭土地所有權，仍偽稱土地為其所有，乃基
    於不法為自己所有之意圖，而向告訴人收取使用費及賠償金，致告訴人陷於錯誤
    而給付金錢，難謂被告無詐欺之犯意。是以，被告所辯，乃臨訟卸責之詞，實不
    足採，本件罪行，事證甲確，被告犯行洵堪認定。
三、原審因依刑法三百三十九條第一項、第七十四條第一款、罰金罰鍰提高標準條例
    第一項前段之規定，量處拘役伍拾日，並宣告緩刑二年。認事用法，核無不合。
    被告上訴意旨，仍執前詞，指摘原判決不當，為無理由，應予駁回。
據上論結，應依刑事訴訟法第三百六十八條、第三百七十三條，判決如主文。
本案經檢察官邱榮藏到庭執行職務。
中    華    民    國     八十九     年       七       月       五       日
                              臺灣高等法院高雄分院刑事第九庭
                                  審判長法官  張甲松
                                        法官  江泰章
                                        法官  任森銓
右正本證甲與原本無異。
不得上訴。
                                      書記官  張文斌
中    華    民    國     八十九     年       七       月      七        日
附錄：本判決論罪科刑法條全文
刑法第三百三十九條第一項:
意圖為自己或第三人不法之所有，以詐術使人將本人或第三人之物交付者，處五年以
下有期徒刑、拘役或科或併科一千元以下罰金。
                                                                        Ｆ
附件：
臺灣高雄地方法院刑事判決                        八十八年度易字第五一九八號
    公  訴  人  臺灣高雄地方法院檢察署檢察官
    被      告  丙○○  男六十五歲（民國○○○年○月○○日生）
                        住高雄市○○區○○路一七五巷六弄六四號
                        身分證統一編號：Ｓ一三八二一四七號
    選任辯護人  江雍正律師
                吳賢甲律師
                陳慧錚律師
右列被告因詐欺案件，經檢察官提起公訴（八十八年度偵字第九二九七號），本院判
決如左：
    主  文
丙○○意圖為自己不法之所有，以詐術使人將本人之物交付，處拘役伍拾日。緩刑貳
年。
    事  實
一、乙○○於民國八十七年八月一日因欲開設汽車修理保養場，而向江郭麗鳳承租坐
    落高雄市○○區○○段一一五九號土地，嗣因該場地對外聯絡不便，故乙○○乃
    將種植在該土地旁即地號一一五八號土地上之六顆芒果樹砍伐，並在高雄市○○
    區○○段一一五七號、一一五七之一號、一一五八號之部分土地上鋪設水泥作為
    聯絡道路。詎丙○○意圖為自己不法之所有，甲知高雄市○○區○○段一一五七
    號、一一五七之一號、一一五九號土地非其所有，竟向乙○○佯稱上開鋪設水泥
    使用之土地及砍伐芒果樹為其所有，而向乙○○要求土地使用費及果樹賠償金，
    致乙○○陷於錯誤，於八十七年七月二十七日以六株芒果樹賠償新台幣（下同）
    四萬元、土地使用費每年一萬元給付於丙○○。嗣李敏男出面主張上開一一五七
    之一號為其所有之土地，且聲甲欲向乙○○提起訴訟，並阻止使用，經乙○○聲
    請上開土地登記簿謄本後，發現上開一一五七之一地號土地為李敏男所有，一一
    五七號土地為高雄市政府工務局管理，一一五八號土地為台灣省政府水利處管理
    之土地，始知受騙。
二、案經乙○○訴請台灣高雄地方法院檢察署檢察官偵查起訴。
    理  由
一、訊據被告丙○○固坦承有向告訴人乙○○收取土地使用費及果樹賠償金五萬元，
    惟辯稱：伊不知道一一五七之一號土地已經賣給李敏男，且有協調李敏男讓告訴
    人通過使用，伊沒有詐欺之犯意云云。經查：右揭事實業經告訴人乙○○指述綦
    詳，且被告於本院調查時亦供述有向告訴人稱上開土地為其所有，且亦知悉上開
    土地非其所有，而係原本登記其弟所有等語（見本院八十八年十二月十五日、八
    十九年一月二十八日訊問筆錄），而證人梁基南亦於本院調查時證述：「丙○○
    阻撓乙○○整地，說土地是他的．．」等語（見本院八十八年十二月十五日訊問
    筆錄），而證人即一一五七之一號土地所有權人李敏男在本院證述稱伊並無授權
    被告去談承租事宜，而伊亦無答應告訴人使用等語（見本院八十九年一月七日訊
    問筆錄），此外復有載甲被告同意告訴人自民國八十七年八月一日起至九十三年
    七月三十一日止使用座落高雄市○○區○○段一一五七號、一一五七之一號、一
    一五九號土地，每年使用費用一萬元，並於每年八月一日支付一次等情之同意書
    一紙，並有土地登記謄本三紙、土地複丈圖一紙在卷可佐，綜上，被告甲知自己
    並無合法權源，竟偽稱自己為土地所有權人，而向告訴人收取土地使用費及果樹
    賠償，至告訴人陷於錯誤而給付金錢，尚難謂被告無詐欺犯意，是以，被告所辯
    ，乃臨訟卸責之詞，不足採信，本件事證甲確，被告犯行洵堪認定。
二、核被告所為，係犯刑法第三百三十九條第一項之意圖為自己不法之所有，以詐術
    使人將本人之物交付罪。爰審酌被告為一己之私利，詐取他人錢財，惟詐取金額
    非鉅，且已當庭欲退還告訴人五萬元（雖告訴人不願接受）及犯罪後態度等一切
    情狀，量處如主文所示之刑。末查被告未曾受有期徒刑以上刑之宣告，有台灣高
    雄地方法院檢察署刑案資料查註紀錄表及本院被告全國前案紀錄表在卷可憑，經
    此教訓，自當知所警惕，而無再犯之虞，本院認前開對其宣告之刑，以暫不執行
    為適當，爰併宣告緩刑二年，以啟自新。
據上論斷，應依刑事訴訟法第二百九十九條第一項前段，刑法第三百三十九條第一項
、第七十四條第一款，罰金罰鍰提高標準條例第一條前段，判決如主文。
中        華        民        國    八十九    年     二     月  二十三  日
                                     台灣高雄地方法院刑事第二庭
                                         法  官  廖  建  瑜
右正本證甲與原本無異。
如不服本判決，應於判決送達後十日內，向本院提出上訴狀。
                                         書記官  歐  文  政
中    華    民    國      八十九      年      二      月      二十五    日
附錄論罪科刑法條
刑法第三百三十九條第一項
意圖為自己或第三人不法之所有，以詐術使人將本人或第三人之物交付者，處五年以
下有期徒刑、拘役或科或併科一千元以下罰金。


司法院資訊處製作；財團法人民間司法改革基金會備份。
